【裁判字號】    98,苗簡,625
【裁判日期】    991013
【裁判案由】    塗銷地上權登記
【裁判全文】
臺灣苗栗地方法院民事簡易判決         98年度苗簡字第625號
原      告  甲○○
訴訟代理人  陳淑芬律師
複代理人    乙○○
被      告  丑○○○
            亥○○
            Ｖ○○
            ｏ○○
            ｈ○○
            ｐ○○
            丙○○○
            ｊ○○
            ｂ○○
兼上列一人
法定代理人  ｎ○○○
被      告  ｅ○○
            ｇ○○
            ａ○○
            酉○○○
            ｌ○○
            Ｗ○○
            Ｘ○○
            ｉ○○
            ｋ○○
            ｄ○○
            Ｙ○○
            ｆ○○
上列  一人
訴訟代理人  ｍ○○    住同上
被      告  天○○    住苗栗縣公館鄉館南村9 鄰館南245 號
                      （現應受送達之處所不明）
                      身分證統一編號：Ｚ000000000號
            Ｚ○○    住台中縣大雅鄉○○村○○鄰○○路149
                        號
                      身分證統一編號：Ｚ000000000號
            ｃ○○    住苗栗縣苗栗市○○里○ 鄰○○路1332
                        號
                      身分證統一編號：Ｚ000000000號
            戌○○    住苗栗縣獅潭鄉新店村12鄰新店152 號
                      身分證統一編號：Ｚ000000000號
            己○○    住苗栗縣獅潭鄉新店村12鄰新店152 號
                      身分證統一編號：Ｚ000000000號
            壬○○    住台北縣三峽鎮○○里○○鄰○○街364
                        巷10號2樓之2
                      身分證統一編號：Ｚ000000000號
            辛○○    住苗栗縣頭屋鄉○○村○○鄰○○路164
                        巷24號
                      身分證統一編號：Ｚ000000000號
            庚○○    住桃園縣楊梅鎮○○里○ 鄰○○路○ 段
                        232巷31號3樓
                      身分證統一編號：Ｚ000000000號
            戊○○    住新竹縣湖口鄉○○村○○鄰○○○街58
                        號4樓
                      身分證統一編號：Ｚ000000000號
            子○○    住苗栗縣公館鄉○○村○○鄰○○路25-1
                        號
                      身分證統一編號：Ｚ000000000號
            ｑ○○    住苗栗縣頭份鎮○○里○○鄰○○○街16
                        號
                      身分證統一編號：Ｚ000000000號
            ｒ○○    住新竹市○○區○○里○○鄰○○路○段6
                        47巷31弄9號
                      身分證統一編號：Ｚ000000000號
            丁○○    住台北縣板橋市○○里○○鄰○○路159
                        巷3號3樓
                      身分證統一編號：Ｚ000000000號
            宇○○○  住苗栗縣公館鄉玉谷村14鄰玉谷117 號
                      身分證統一編號：Ｚ000000000號
            Ｑ○○    住苗栗縣公館鄉五谷村16鄰五谷265 號
                      身分證統一編號：Ｚ000000000號
            玄○○    住苗栗縣公館鄉玉谷村1 鄰玉谷13-1號
                      身分證統一編號：Ｚ000000000號
            Ｈ○○    住苗栗縣公館鄉玉谷村14鄰玉谷117 號
                      身分證統一編號：Ｚ000000000號
            Ｍ○○    住桃園縣平鎮市北富里5 鄰大勇45巷36
                        號
                      身分證統一編號：Ｚ000000000號
            Ｉ○○    住苗栗縣公館鄉玉谷村14鄰玉谷117 號
                      身分證統一編號：Ｚ000000000號
            Ｒ○○    住台北縣泰山鄉○○村○○鄰○○路○段1
                        36巷21弄12號3樓
                      身分證統一編號：Ｚ000000000號
            Ｕ○○    住台中縣太平市○○里○ 鄰○○路○ 段
                        108巷31號
                      身分證統一編號：Ｚ000000000號
            Ａ○○    住台北縣永和市○○里○○鄰○○路418
                        號9樓
                      身分證統一編號：Ｚ000000000號
            癸○○○  住苗栗縣獅潭鄉新店村8 鄰新店72 號
                      居台北市○○區○○街157巷25號2樓
                      身分證統一編號：Ｚ000000000號
            Ｓ○○    住苗栗縣公館鄉福星村9 鄰福星276-1
                        號
                      身分證統一編號：Ｚ000000000號
            Ｇ○○    住苗栗縣公館鄉五谷村5 鄰五谷140-2
                        號
                      身分證統一編號：Ｚ000000000號
            巳○○    住苗栗縣公館鄉○村○ 鄰○○街53巷5號
                      身分證統一編號：Ｚ000000000號
            午○○    住苗栗縣苗栗市○○里○○鄰○○路○段1
                        68巷22號
                      身分證統一編號：Ｚ000000000號
            寅○○○  住苗栗縣苗栗市○○里○○鄰○○街136
                        號
                      身分證統一編號：Ｚ000000000號
            辰○○    住苗栗縣公館鄉北河7 鄰北河92 號
                      身分證統一編號：Ｚ000000000號
            卯○○    住苗栗縣公館鄉○○村○ 鄰○○街53巷
                        5號
                      身分證統一編號：Ｚ000000000號
            申○○    住苗栗縣公館鄉中義村14鄰中義336-8
                        號
                      身分證統一編號：Ｚ000000000號
            未○○    住苗栗縣公館鄉○○村○ 鄰○○路124
                        號
                      身分證統一編號：Ｚ000000000號
            地○○○  住苗栗縣公館鄉尖山村14鄰尖山105 號
                      身分證統一編號：Ｚ000000000號
            Ｋ○○    住苗栗縣公館鄉尖山村14鄰尖山105 號
                      身分證統一編號：Ｚ000000000號
            宙○○    住苗栗縣苗栗市○○里○○鄰○○路420
                        號
                      身分證統一編號：Ｚ000000000號
            黃○○    住苗栗縣公館鄉尖山村14鄰尖山105 號
                      身分證統一編號：Ｚ000000000號
            Ｌ○○    住苗栗縣苗栗市新英里6 鄰吉祥37 號
                      身分證統一編號：Ｚ000000000號
            Ｐ○○    住苗栗縣公館鄉尖山村14鄰尖山105 號
                      身分證統一編號：Ｚ000000000號
            Ｄ○○    住苗栗縣苗栗市○○里○○鄰○○路366
                        號
                      身分證統一編號：Ｚ000000000號
            Ｂ○○    住苗栗縣公館鄉中義村6 鄰中義130 號
                      身分證統一編號：Ｚ000000000號
            Ｎ○○    住苗栗縣公館鄉尖山村14鄰尖山105 號
                      身分證統一編號：Ｚ000000000號
            Ｊ○○    住苗栗縣獅潭鄉永興村6 鄰永興48 號
                      身分證統一編號：Ｚ000000000號
            Ｔ○○○  住苗栗縣公館鄉五谷村5 鄰五谷142 號
                      身分證統一編號：Ｚ000000000號
            Ｏ○○    住台北市○○區○○里○○鄰○○街43巷
                        1號3樓
                      居苗栗縣公館鄉五谷村5鄰五谷142號
                      身分證統一編號：Ｚ000000000號
            Ｅ○○    住台北市○○區○○里○ 鄰○○路5巷6
                        號4樓
                      身分證統一編號：Ｚ000000000號
            Ｆ○○    住新竹縣竹東鎮○○里○○鄰○○街8巷2
                        弄1號
                      身分證統一編號：Ｚ000000000號
            Ｃ○○    住新竹縣竹北市○里○ 鄰○○○○路1
                        段21號12樓之2
                      身分證統一編號：Ｚ000000000號
上列當事人間請求塗銷地上權登記事件，本院於民國99年9 月29
日言詞辯論終結，判決如下：
    主  文
被告丑○○○、亥○○、ｎ○○○、Ｖ○○、ｏ○○、ｈ○○、
ｐ○○、丙○○○、ｊ○○、ｂ○○、ｅ○○、ｇ○○、ａ○○
、酉○○○、ｌ○○、Ｗ○○、Ｘ○○、ｉ○○、ｋ○○、ｄ○○、Ｙ○○、ｆ○○、天○○、Ｚ○○、ｃ○○應就其被繼承人
羅慶蘭於坐落苗栗縣公館鄉○○段65地號土地，以苗栗縣苗栗地
政事務所民國四十一年間公館字第００００四五號收件，登記日
期民國四十一年一月十六日，權利範圍一部一二０坪，存續期間
無定期之地上權，辦理繼承登記後，將該地上權登記塗銷。
被告戌○○、己○○、壬○○、辛○○、庚○○、戊○○、子○○、ｑ○○、ｒ○○、丁○○、宇○○○、Ｑ○○、玄○○、Ｈ
○○、Ｍ○○、Ｉ○○、Ｒ○○、Ｕ○○、Ａ○○、癸○○○、
Ｓ○○、Ｇ○○、巳○○、午○○、寅○○○、辰○○、卯○○
、申○○、未○○、地○○○、Ｋ○○、宙○○、黃○○、Ｌ○○、Ｐ○○、Ｄ○○、Ｂ○○、Ｎ○○、Ｊ○○、Ｔ○○○、Ｏ
○○、Ｅ○○、Ｆ○○、Ｃ○○及被告丑○○○、亥○○、ｎ○○○、Ｖ○○、ｏ○○、ｈ○○、ｐ○○、丙○○○、ｊ○○、
ｂ○○、ｅ○○、ｇ○○、ａ○○、酉○○○、ｌ○○、Ｗ○○
、Ｘ○○、ｉ○○、ｋ○○、ｄ○○、Ｙ○○、ｆ○○、羅彥明
、Ｚ○○、ｃ○○應分別就其被繼承人詹阿丁、羅慶蘭二人於坐
落苗栗縣公館鄉○○段66地號土地，以苗栗縣苗栗地政事務所於
民國四十一年間公館字第００００四六號收件，登記日期民國四
十一年一月十六日，權利範圍一部三０坪，存續期間無定期之地
上權，辦理繼承登記後，將該地上權登記塗銷。
訴訟費用由被告連帶負擔。
    事實及理由
一、被告戌○○、己○○、壬○○、辛○○、庚○○、戊○○、
    子○○、ｑ○○、ｒ○○、丁○○、宇○○○、Ｑ○○、玄
    ○○、Ｈ○○、Ｍ○○、Ｉ○○、Ｒ○○、Ｕ○○、Ａ○○
    、癸○○○、Ｓ○○、Ｇ○○、巳○○、午○○、寅○○○
    、辰○○、卯○○、申○○、未○○、地○○○、Ｋ○○、
    宙○○、黃○○、Ｐ○○、Ｄ○○、Ｂ○○、Ｎ○○、Ｊ○○、Ｔ○○○、Ｏ○○、Ｅ○○、Ｆ○○、Ｃ○○、亥○○
    、ｎ○○○、Ｖ○○、ｏ○○、ｈ○○、ｐ○○、丙○○○
    、ｊ○○、ｂ○○、ｅ○○、ｇ○○、ａ○○、酉○○○、
    ｌ○○、Ｗ○○、Ｘ○○、ｉ○○、ｋ○○、Ｙ○○、羅彥
    明、Ｚ○○等人，經合法通知，均未於最後言詞辯論期日到
    場，核無民事訴訟法第386 條所列各款情形，爰依原告之聲
    請，由其一造辯論而為判決。
二、原告主張：坐落苗栗縣公館鄉○○段65、66地號土地（下稱
    系爭土地）原為訴外人羅兆鍚、羅兆郎、羅兆、羅兆輝等
    四人共有。系爭65地號土地於民國41年1 月16日以苗栗縣苗
    栗地政事務所41年公館字第000045號收件，設定權利範圍一
    部120 坪、存續期間無定期之地上權予訴外人羅慶蘭。另系
    爭66地號土地亦於41年1 月16日以同地政事務所41年公館字
    第000046號收件，設定權利範圍一部30坪、存續期間無定期
    之地上權予訴外人詹阿丁及羅慶蘭（下稱系爭地上權）。嗣
    原告於98年3 月23日經訴外人羅時炬贈與而取得系爭土地，
    而系爭地上權人之一羅慶蘭已於29年5 月19日死亡，其繼承
    人部分為設定義務人羅兆鍚、羅兆郎、羅兆等人，上開地
    上權設定契約自屬無效。又系爭土地之地上權人羅慶蘭及詹
    阿丁（49年5 月12日死亡）死亡後，系爭地上權應由其法定
    繼承人即被告等人繼承，惟其繼承人迄未就前開地上權辦理
    繼承登記，復因上開地上權人未曾使用過系爭土地，系爭土
    地上亦未曾有建築地上物、工作物或竹木之存在，前開地上
    權存在之目的業已消滅，而其存在對於原告所有權之行使有
    所妨礙，為此爰以起訴狀繕本之送達為終止地上權契約之意
    思表示，並請求法院終止地上權，暨請求被告就上開地上權
    辦理繼承登記後予以塗銷等語。並聲明如主文第1 、2 項所
    示。
三、被告ｃ○○、ｄ○○、ｆ○○辯稱：系爭土地上原有三合院
    ，雖現已風化頹倒，惟經羅氏後人集資擬於原址重建祠堂，
    依民法第841 條之規定，地上權不因而消滅等語，資為抗辯
    ，並聲明：原告之訴駁回。被告ｇ○○、Ｑ○○、Ｈ○○、
    卯○○、申○○、未○○、Ｋ○○、黃○○、Ｌ○○、Ｏ○○、午○○、丑○○○則當庭表示同意塗銷地上權之登記。
    被告陳鳳連、辰○○則表示無意見。其餘被告均未於言詞辯
    論期日到場，亦未提出書狀作任何聲明或陳述。
四、得心證之理由：
  (一)原告主張其為系爭土地所有人，且系爭65、66地號土地於41
    年1 月16日分別設定地上權予羅慶蘭、詹阿丁及羅慶蘭，存
    續期間均為無限期，然羅慶蘭及詹阿丁分別於29年2 月13日
    、49年5 月12日死亡，被告等人為其法定繼承人，惟尚未就
    系爭地上權辦理繼承登記，且系爭土地上目前已無任何建物
    等情，業據原告提出土地登記簿謄本、土地登記謄本、羅慶
    蘭及詹阿丁之除戶謄本及繼承系統表、被告戶籍謄本等件為
    證，而被告就此均未為爭執，堪信原告上開主張均為真實。
  (二)按稱普通地上權者，謂以在他人土地上下有建築物或其他工
    作物為目的而使用其土地之權；地上權未定有期限者，存續
    期間逾二十年或地上權成立之目的已不存在時，法院得因當
    事人之請求，斟酌地上權成立之目的、建築物或工作物之種
    類、性質及利用狀況等情形，定其存續期間或終止其地上權
    ，修正後民法第832 條、第833 條之1 定有明文。次按地上
    權未定有存續期限者，正足以表示當事人不願受期限拘束之
    意，否則當事人必將於設定登記時，明確約定一定之期限，
    甚或明確約定為「永久存續」。經查，系爭地上權之存續期
    間係無定期，此有土地登記謄本等件可稽，亦即系爭地上權
    於設定登記時並未定有存續期間，是揆諸上開說明，應認為
    上開地上權並未定有期限。又系爭土地上目前已無任何羅慶
    蘭或詹阿丁所留存之建物存在，此為被告所不爭，並經本院
    會同兩造及苗栗地政事務所人員到場勘驗，系爭土地上係雜
    草、樹叢遍佈，並無任何建物存在，此有勘驗筆錄、現場照
    片在卷可佐，堪可認定，足見系爭地上權已無人加以利用。
    參酌上開地上權並未約定任何地租，且設定迄今已存續達60
    年，倘任令其繼續存在，勢必將有礙於所有權人使用系爭土
    地，且有害於系爭土地之經濟價值。本院斟酌系爭地上權成
    立之目的、建築物或工作物之及利用狀況等情形，認系爭地
    上權應予終止為合宜。準此，原告請求本院終止系爭地上權
    ，核屬有據，應予准許。
  (三)本件地上權業經終止，原地上權人羅慶蘭、詹阿丁既已死亡
    ，被告分別為其等之法定繼承人，尚未辦理繼承登記，原告
    本於所有權人之地位，請求本院終止系爭地上權，並請求被
    告於辦理繼承登記後，將系爭地上權登記予以塗銷，為有理
    由，應予准許。
五、本件事證已臻明確，兩造所提其餘證據及攻防方法，經審酌
    後，核與本件判決結果不生影響，爰不一一論述，附此敘明
六、訴訟費用負擔之依據：民事訴訟法第78條、第85條第2 項。
中    華    民    國    99    年    10    月    13    日
                    苗栗簡易庭法  官  楊中琪
以上正本係照原本作成。
如對本判決上訴，須於判決送達後20日內向本院提出上訴狀。
如委任律師提起上訴者，應一併繳納上訴審裁判費。
                              書記官  李曉君
中    華    民    國    99    年    10    月    14    日

司法院資訊處製作；財團法人民間司法改革基金會備份。
